【裁判字號】    97,消債更,677
【裁判日期】    980116
【裁判案由】    更生事件
【裁判全文】
臺灣屏東地方法院民事裁定           97年度消債更字第677號
聲  請  人
即債務人    甲○○○○○○
上列當事人因消費者債務清理事件聲請更生，本院裁定如下：
    主  文
更生之聲請駁回。
聲請費用由聲請人負擔。
    理  由
一、按債務人與金融機構協商成立者，不得聲請更生或清算，但
    因不可歸責於己之事由，致履行顯有重大困難者，不在此限
    ；本條例施行前，債務人依金融主管機關協調成立之中華民
    國銀行公會會員辦理消費金融案件無擔保債務協商機制與金
    融機構成立之協商，準用前項之規定，消費者債務清理條例
    第151 條第5 項、第6 項分別定有明文。又聲請更生或清算
    不合程式或不備其他要件者，法院應以裁定駁回之，但其情
    形可以補正者，法院應定期間先命補正，復為同條例第8 條
    所明定。是依上之條文規定可知，債務人與金融機構協商成
    立債務清償方案後，即應由債務人按其條件履行，如因事後
    發生情事變更，在清償期間收入或收益不如預期，致該方案
    履行困難甚或履行不能，因不可歸責於己，始能例外准許債
    務人聲請更生或清算，以避免債務人任意毀諾已成立之協商
    ，濫用更生或清算之裁判上債務清理程序。從而，所謂「不
    可歸責於己之事由」，應係指客觀上聲請人之支出增多，或
    收入、收益減少，非其成立協商時所能預期，諸如物價上漲
    而成本增加、家屬患病等以致支出增加，或因病無法工作、
    僱佣之公司倒閉或裁員、失業、減薪等以致收入減少，均屬
    之。且衡量債務人或其受扶養人之生活費用時，亦應兼顧債
    權人利益，僅得核准較為基本之需求，對超過基本需求之主
    張，應不予准許。
二、本件債務人向本院聲請更生，主張其因有不能清償債務情事
    ，於本條例施行後，於97年7 月間與最大債權金融機構花旗
    商業銀行股份有限公司協商，然因債務人尚須撫養父親許炳
    輝、母親許鄧秀勤及一子之生活費用，僅能接受每月清償新
    台幣（下同）1,000 元之條件，該行不同意協商條件，故協
    商不成立，非可歸責於己等語。
三、經查債務人係因積欠各銀行現金卡、信用卡及信用貸款債務
    ，於本條例施行後，於97年7 月間與最大債權金融機構花旗
    商業銀行股份有限公司協商，然因債務人尚須撫養父親許炳
    輝、母親許鄧秀勤及一子之生活費用，僅能接受每月清償新
    台幣（下同）1,000 元之條件，該行不同意協商條件，故協
    商不成立，有債務人所提前置協商不成立通知書及聲請狀可
    稽。
四、然依債務人所提財政部臺灣省南區國稅局95、96年年度綜合
    所得稅各類所得資料清單可知，債務人最近二年之薪資及其
    他所得總額各為95年0 所得及96年之所得718 元；債務人則
    自承任職新華芳冷飲店月收入約25,000元，有債務人所提書
    狀及收入切結書可稽。又依債務人所提出之財產狀況說明書
    及本院調取其父親許炳輝、母親許鄧秀勤之95、96年度綜合
    所得稅各類所得資料清單及財政部臺灣省南區國稅局財產歸
    屬資料清單所示，債務人之父許炳輝最近二年之薪資及其他
    所得總額各為95年424,880 及96年之297,200 元，尚擁有一
    部汽車及坐落屏東縣東港鎮房屋土地之總計十三筆不動產財
    產；債務人之母許鄧秀勤最近二年之薪資及其他所得總額各
    為95年65,883及96年之30,300元，尚擁有2004年份汽車，均
    非經濟狀況不良者。
五、債務人雖主張，因債務人尚須撫養父親許炳輝、母親許鄧秀
    勤及一子之生活費用，僅能接受每月清償1,000 元之條件，
    該行不同意協商條件，故協商不成立等語；然查債務人其父
    母均擁有汽車及坐落屏東縣東港鎮土地、房屋之財產，均為
    經濟能力良好者。且債務人尚有其他姊弟等，有戶籍謄本附
    卷，自應分擔供養父母之責。況依民法第1114條及第1116條
    之1 規定，直系血親相互間；家長家屬相互間及夫妻相互間
    互負扶養之義務。又扶養之程度，應按受扶養權利者之需要
    ，與負扶養義務者之經濟能力及身分定之，民法第1119條亦
    定有明文。因此債務人對其家人之扶養費等支出應分別參酌
    債務人之資力及二者實際需要而負擔。再依債權人陳報之債
    務人信用卡消費明細觀之，其信用卡消費明細支出以高額郵
    購直銷與百貨量販為主，就債務人目前之工作性質及經濟狀
    況而言，實難謂係屬必要生活支出；亦足徵其對平衡收入與
    支出之掌握有所欠缺，尚難遽認其不能清償債務係無可歸責
    。則債務人顯非不能支應還款方案，尚難以此認債務人之未
    依協商付款，為非可歸責。
六、綜上所述，如僅以債務人自承之任職新華芳冷飲店月收入約
    25,000元為準，每月自不僅能清償1,000 元，衡諸一般日常
    生活經驗法則，足供其支應日常生活、與參酌債務人之資力
    及實際需要而照養其家人等並償債所需，亦堪認其無不能清
    償或履行顯有重大困難之情事。況為償還債務，債務人必須
    經歷履行期間較不寬裕之經濟生活，惟此乃債務人於負擔債
    務時即得預見，是以應依誠實信用原則，於有履行可能性時
    ，誠實忍耐，勤勉償還債務；此外，債務人就其有何不可歸
    責於己之事由，致履行顯有重大困難之事實，並未為具體之
    主張及提出證明資料以供審酌，是以債務人之更生聲請既不
    符合首揭法條所規定之要件，且上開欠缺復無從補正，自應
    駁回其聲請，爰依前述規定裁定如主文。
中    華    民    國    98    年    1    月  16     日
                          民事庭法官  李麗芳
正本係照原本作成。
如不服本裁定應於送達後十日內向本院提出抗告狀，並繳納抗告
費新臺幣一千元。
中    華    民    國    98    年    1     月    17    日
                              書記官  滕一珍


司法院資訊處製作；財團法人民間司法改革基金會備份。
